臺灣雲林地方法院刑事判決　　　　　 96年度易緝字第4號
公　訴　人　臺灣雲林地方法院檢察署檢察官
被　　　告　甲○○
上列被告因違反動產擔保交易法案件，經檢察官聲請以簡易判決
處刑（95年度偵字第2345號），本院認不宜以簡易判決處刑改依
通常程序審理，於準備程序進行中，因被告就被訴事實為有罪之
陳述，經告知簡式審判程序意旨，並聽取被告及公訴人之意見後
，本院合議庭裁定由受命法官獨任依簡式審判程序審理，判決如
下：
    主  文
甲○○動產擔保交易之債務人，意圖不法之利益，將標的物出質
，致生損害於債權人，處有期徒刑月，如易科罰金，以銀元
佰元即新臺幣玖佰元折算壹日。緩刑貳年。
    事  實
一、甲○○於民國93年11月18日，以其所有之車牌號碼7H-1969
    號自用小客車為擔保標的，依動產擔保交易法動產抵押之方
    式，向遠東商業銀行股份有限公司（下稱遠東銀行）貸款新
    臺幣（下同）40萬元，而為動產擔保交易之債務人。雙方約
    定甲○○應自93年11月18日起至99年11月18日，分48期攤還
    本息，每期清償1 萬2,160 元，抵押標的物存放地點為雲林
    縣口湖鄉○○村○○路36號，甲○○於貸款未付清前，非經
    遠東銀行書面同意，並辦理動產抵押變更登記，僅得依約占
    有使用，不得任意遷移、出賣、出質或為其他處分。嗣遠東
    銀行於94年10月21日將上開債權及動產抵押權轉讓予裕融企
    業股份有限公司（下稱裕融公司），並辦妥動產抵押權人變
    更登記而由裕融公司取得動產抵押權。詎甲○○貸得上開款
    項後，自第10期起（即94年9 月11日）即未繳付貸款，並意
    圖為自己不法之利益，於94年11月間某日，在雲林縣北港鎮
    某處，以5 萬元之代價，將上開自用小客車典當予某不詳之
    當舖，致債權人追索無著而受有損害。
二、案經裕融企業股份有限公司訴由雲林縣警察局北港分局報告
    臺灣雲林地方法院檢察署檢察官聲請以簡易判決處刑。
    理  由
一、被告甲○○所犯係死刑、無期徒刑、最輕本刑為3 年以上有
    期徒刑以外之罪，其於準備程序就前揭被訴事實為有罪之陳
    述，經受命法官告知簡式審判程序之旨，並聽取其與公訴人
    之意見後，本院認無不得或不宜改依簡式審判程序進行之情
    ，爰依刑事訴訟法第273 條之1 第1 項、第284 條之1 ，裁
    定由受命法官獨任進行簡式審判程序。
二、上揭犯罪事實，業據被告於本院審理時坦承不諱，並供稱：
    我以上開自小客車向遠東銀行貸款後，僅繳納9 期分期款，
    自第10期起即未再繳款，嗣於94年11月間，在雲林縣北港鎮
    附近，將該車以5 萬元代價，典當予某不詳當舖等語，核與
    告訴代理人李國農於警詢中證稱有關被告積欠之分期款尚未
    清償完畢，經催討無果，派員至標的物約定存放處查訪，亦
    未覓得上開自小客車等語相符，此外，復有貸款暨動產抵押
    契約書、動產擔保交易動產抵押設定登記申請書、動產擔保
    交易移轉契約書、動產擔保交易動產抵押設定債權人變更登
    記申請書、客戶對帳單－還款明細表、催收紀錄歷史資料查
    詢表、臺中淡溝郵局第5210號存證信函、查訪報告暨照片各
    1 份附卷可稽，足認被告上開自白與事實相符，堪以採信。
    綜上所述，本案事證明確，被告犯行應堪認定。
三、新舊法比較：
  (一)被告行為後，刑法自民國95年7 月1 日起施行（下稱新法，
    修正前則稱舊法），修正後刑法第2 條係關於新舊法比較適
    用之準據法，其本身無關行為可罰性要件之變更，故新法施
    行後，如涉及比較新舊法問題，應逕依修正後刑法第2 條第
    1 項規定，為「從舊從輕」之比較（最高法院95年度第8 次
    刑事庭會議決議意旨參照）。經查：
  (1)動產擔保交易法第38條之法定刑為3 年以下有期徒刑、拘役
    或科或併科（銀元）6,000 元以下罰金之罪。依修正前刑法
    第33條第5 款及罰金罰鍰提高標準條例第1 條前段規定，動
    產擔保交易法之罰金倍數應提高2 倍，即依該法判處罰金刑
    之最低數額應為銀元2 元以上（即新台幣6 元以上）；然修
    正後同條款所定之最低罰金刑數額為新台幣1,000 元以上，
    是刑法修正後，本罪有關自由刑部分雖未變更，惟因罰金刑
    數額下限提高，故新法對被告自屬不利，應適用對被告有利
    之舊法。
  (2)修正前刑法第41條前段規定：「犯最重本刑為5 年以下有期
    徒刑以下之刑之罪，而受6 個月以下有期徒刑或拘役之宣告
    ，因身體、教育、職業、家庭之關係或其他正當事由，執行
    顯有困難者，得以（銀元）1 元以上3 元以下折算1 日，易
    科罰金。」又依刪除前罰金罰鍰提高標準條例第2 條前段規
    定，就其原定數額提高為100 倍折算1 日，經此折算後，易
    科罰金之折算標準應以銀元300 元即新臺幣900 元折算1 日
    。惟同條修正後則規定：「犯最重本刑為5 年以下有期徒刑
    以下之刑之罪，而受6 個月以下有期徒刑或拘役之宣告者，
    得以新臺幣1000元、2000元或3000元折算1 日，易科罰金」
    ，經比較後，舊法之易科罰金折算標準較低，對被告較有利
    ，應適用舊法。
  (二)綜上，本案有關最低罰金刑及易科罰金之折算標準規定，以
    舊法有利被告，依刑法第2 條第1 項前段規定，應適用舊法
    相關規定。
四、論罪科刑：
  (一)核被告所為，係違反動產擔保交易法第38條之動產擔保交易
    之債務人，意圖不法之利益，將標的物出質，致生損害於債
    權人罪。
  (二)爰審酌被告未繳納完畢車輛分期款，尚欠47萬4,240 元，即
    率爾將動產標的物出質，致告訴人追索無著，法紀觀念薄弱
    ，惟念其犯後坦承犯行，未有前科紀錄，有臺灣高等法院被
    告前案紀錄表1 份在卷可佐，素行尚佳等一切情狀，量處如
    主文所示之刑，並依修正前刑法第41條第1 項前段規定，諭
    知易科罰金之折算標準。
  (三)被告前未曾因故意犯罪受有期徒刑以上刑之宣告，業如上述
    ，犯後坦承罪行，並已與告訴人達成民事和解，此有刑事告
    訴撤回聲請狀暨所附清償證明1 份在卷可憑（本案非告訴乃
    論之罪，不得撤回告訴），本院認其經此偵審程序及刑之諭
    知後，當知所警惕，信無再犯之虞，上開對其宣告之刑以暫
    不執行為當，併依新正後刑法第74條第1 項第1 款規定，予
    以宣告緩刑2 年，以啟自新（緩刑宣告逕適用新法，無新舊
    法比較問題，最高法院95年第8 次刑事庭會議決議參照）。
據上論斷，依刑事訴訟法第452 條、第273 條之1 第1 項、第29
9 條第1 項前段，動產擔保交易法第38條，刑法第11條前段、第
2 條第1 項前段、第41條第1 項前段（修正前）、第74條第1 項
第1 款（修正後），罰鍰提高標準條例第1 條前段、第2 條（廢
止前）。
案經檢察官乙○○到庭執行職務。
中　　華　　民　　國　　96　　年　　3 　　月　　16　　日
                  刑事第四庭  法  官  曾鴻文
以上正本證明與原本無異。
如不服本判決，應於判決收受後10日內，向本院提出上訴狀（須
附繕本）。
                              書記官  顏錦清
中　　華　　民　　國　　96　　年　　3 　　月　　16　　日
動產擔保交易法第38條
動產擔保交易之債務人，意圖不法之利益，將標的物遷移、出賣
、出質、移轉、抵押或為其他處分，致生損害於債權人者，處3
年以下有期徒刑、拘役或科或併科6000元以下之罰金。
